【裁判字號】    99,抗,663
【裁判日期】    990617
【裁判案由】    聲請定其應執行刑
【裁判全文】
臺灣高等法院刑事裁定                   99年度抗字第663號
抗  告  人
即受刑  人  甲○○
上列抗告人因違反毒品危害防制條例等案件，不服臺灣基隆地方
法院中華民國99年5月11日定其應執行刑之裁定（99年度聲字第4
57號），提起抗告，本院裁定如下：
    主  文
抗告駁回。
    理  由
一、原裁定意旨略以：(一)按刑法第53條應依刑法第51條，定其應
    執行之刑者，由該案犯罪事實最後判決之法院之檢察官聲請
    該法院裁定之，刑事訴訟法第477條第1項定有明文。查本件
    受刑人所犯附表編號7至8所示之罪，最後事實審法院係受刑
    人因毒品危害防制條例案件經原審以99年度訴字第81號案號
    受理，並於99年3月2日判決，於99年4月6日確定。是以聲請
    人向原審聲請定應執行之刑，於法有據。(二)本件受刑人因毒
    品危害防制條例案件，經原審先後判處有期徒刑如附表所示
    之刑，均經分別確定在案（其中附表編號1、2部分，前經定
    應執行刑有期徒刑9月；附表編號3、4 部分，前經定應執行
    刑有期徒刑8月；附表編號5、6 部分，前經定應執行刑有期
    徒刑11月；附表編號7、8 部分，前經定應執行刑有期徒刑9
    月），應依刑法第53條規定及第51條第5 款規定，定其應執
    行之刑，故經審核認聲請為正當，應定其應執行之刑。原審
    爰依刑事訴訟法第477條第1項，刑法第53條、第51條第5 款
    ，裁定定應執行之刑為有期徒刑2年10月。
二、抗告意旨略以：按刑法雖廢除連續犯規定，而採數罪併罰，
    然就毒品施用犯罪而言，有欠公允，參照高等法院98年台上
    字第6192號案件，被告所犯27次詐欺行為，依次分別判刑合
    計30年7月，應執行4年，竊盜案件亦同，而施用毒品案件，
    則無此待遇，例4次吸食一、二級毒品案件分別判刑7個1年2
    月，合計8年2 月，後定其應執行刑為7年左右，二者待遇天
    差地別，有違公平原則。再販賣二級毒品之犯罪，所處之刑
    約7至8年，而同條例之吸食毒品罪，因施用毒品者均具成癮
    性，反覆長期施用多數犯行經數併罰後，其判決刑度與販賣
    二級毒品行為不遑多讓，更有甚之，惟販賣行為係高度犯罪
    之行為所處之刑，等同吸食毒品之低度行為所處之刑，顯違
    比例原則，亦難令抗告人甘服，爰依法聲請撤銷原裁定，更
    為適法裁定云云。
三、按裁判確定前犯數罪者，應依刑法第51條之規定，定其應執
    行之刑，刑法第50條、第51條定有明文。又數罪併罰，有二
    裁判以上者，依刑法第51條規定，定其應執行刑，刑法第53
    條亦有明文。是檢察官聲請定執行刑之二裁判所宣告之數罪
    ，均在裁判確定前所犯者，即符合聲請定執行刑之要件。次
    按法院就自由裁量權之行使，除不得逾越法律所規定範圍之
    外部性界限外，另應受比例原則、公平正義原則之規範，謹
    守法律秩序之理念，體察法律之規範目的，使其結果實質正
    當，合於裁量之內部性界限，俾與立法本旨相契合。刑法第
    51條第5 款規定數罪併罰，宣告多數有期徒刑者，應於各刑
    中之最長期以上，各刑合併之刑期以下，定其應執行之刑期
    ，但不得逾30年，其就數罪併罰，固非採併科主義，而係採
    限制加重主義，就俱發各罪中，以最重之宣告刑為基礎，由
    法院參酌他罪之宣告刑，裁量加重定之，且不得逾法定之30
    年最高限制，此即外部性界限。法院為裁判時，二者均不得
    有所踰越。在數罪併罰，有二裁判以上，定其應執行之刑時
    ，固屬於法院自由裁量之事項，然仍應受前揭外部性界限及
    內部性界限之拘束。又數罪併罰，應依分別宣告其罪之刑為
    基礎，定其應執行刑，此觀刑法第51條規定自明，故一裁判
    宣告數罪之刑，雖曾經定其執行刑，但如再與其他裁判宣告
    之刑定其執行刑時，前定之執行刑當然失效，仍應以其各罪
    宣告之刑為基礎，定其執行刑，不得以前之執行刑為基礎，
    以與後裁判宣告之刑，定其執行刑（最高法院59年台抗字第
    367號判例意旨參照）。
四、本件受刑人即抗告人先後犯有如原裁定附表所示之違反毒品
    危害防制條例等8 罪，分別經原審法院判處如附表所示之刑
    確定在案。臺灣基隆地方法院檢察署檢察官因而向原審法院
    聲請定其應執行刑，經原審法院審核認聲請為正當，並依上
    揭法條規定，定其應執行刑為有期徒刑2 年10月，係在各刑
    中之最長期8月以上，各刑合併之刑期3年7 月以下，合於刑
    法第51條第5 款規定所定之外部界限，復未逾自由裁量之內
    部界限（其中附表編號1至2、3至4、5至6、7至8之罪，均曾
    經定其應執行刑為9月、8月、11月、9 月，分別獲有減少有
    期徒刑1月、2月、1月、2月之利益，此有本院被告前案紀錄
    表及各確定判決書在卷可稽），揆諸前揭說明，依法並無違
    誤。又量刑是法院的職權，抗告人所提最高法院98年台上字
    第6192號偽造文書判決（原審98年訴字第2109號）就該案被
    告所處徒刑應執行刑之諭知，為刑事案件受理法院依具體案
    件所為之個別認定，自難執為拘束原審於本件定執行刑案件
    之認定。是受刑人率執前開法院就個別具體案件之量刑認定
    為由，指摘原審裁定有違公平原則之虞云云，為無理由，應
    予駁回。另就販賣毒品及施用毒品犯罪類型罪質之高低，已
    經立法者於毒品危害防制條例各該犯行之法定刑為不同評價
    ，至施用毒品類犯罪，縱因具成癮性，行為人常反覆其施用
    犯行，仍難解免行為人施用犯行之可非難性，況其所定應執
    行刑之高低，亦取決其犯罪行為之次數，要難因施用毒品犯
    行具成癮性，易反覆實施，致所犯施用毒品各罪所定執行刑
    非輕，即遽謂原審法院就被告所犯施用毒品各罪所定執行刑
    ，有違比例原則之情，是受刑人之抗告意旨徒憑己見，任意
    指摘原裁定不當，為無理由，應予駁回。
據上論斷，應依刑事訴訟法第412條，裁定如主文。
中    華    民    國    99    年     6    月    17    日
                  刑事第十庭審判長法  官  陳榮和
                                  法  官  黃斯偉
                                  法  官  李春地
以上正本證明與原本無異。
如不服本裁定，應於收受送達後五日內向本院提出抗告狀。
                                  書記官  蘇秋
中    華    民    國    99    年    6     月    18    日

司法院資訊處製作；財團法人民間司法改革基金會備份。
